【裁判字號】    91,易,2959
【裁判日期】    920314
【裁判案由】    恐嚇取財等
【裁判全文】
臺灣臺中地方法院刑事判決                        九十一年度易字第二九五九號
    公  訴  人  臺灣臺中地方法院檢察署檢察官
    被      告  己○○
右列被告因恐嚇取財等案件，經檢察官提起公訴（九十一年度偵字第一七五四三號）
，本院判決如左：
    主  文
己○○共同連續意圖為自己不法之所有，以恐嚇使人將本人之物交付，處有期徒刑貳
年。扣案之中華商業銀行南投分行第00000000000000號「姚雨利」帳
戶金融卡壹張、交通銀行臺中分行第000000000000號「黃獻忠」帳戶金
融卡壹張及鑰匙壹支，均沒收。
    事  實
一、己○○意圖為自己不法之所有，並基於概括犯意，夥同與其有犯意聯絡之甲○○
    （另案偵辦），共商以竊取車上留有車主聯絡方式之他人自小客（貨）車、或至
    汽車拖吊場內找尋留有車主聯絡電話之自小客（貨）車，並以電話向車主恫稱如
    不依指定帳戶、金額匯款，即將車輛解體或不予返還等語之方式而恐嚇取財。二
    人並自民國（下同）九十一年六月二日起至同年九月二日止，由己○○駕駛小客
    車搭載甲○○在臺中市區各地尋找行竊目標，再由甲○○以預先用六角扳手磨製
    之自備鑰匙下車動手行竊，共同在臺中市區，連續竊取如附表一編號１、４至８
    以及附表二編號１之歐庭股份有限公司所有之車號ＭＵ—三九二八號（庚○○持
    有使用中失竊）、癸○○所有之車號ＵＱ—一三七八號、陳素美所有之車號ＲＬ
    —一八九一號（丙○○持有使用中失竊）、信愛寢具棉被行所有之車號ＮＳ—九
    三０七號（張賢助持有使用中失竊）、力奇祥建材有限公司所有之車號ＢＡ—一
    ０００號（壬○○持有使用中失竊）、袁宜文所有之車號Ｂ七—九七七０號、陳
    秀霞所有之車號ＮＫ—八一０五號（辛○○持有使用中失竊）等自小客（貨）車
    ，得手後由甲○○駕駛竊得之贓車，己○○駕車尾隨在後一同離去，找尋處所停
    放贓車，隨即以車上找到之電話號碼連絡車主，恫稱：「若不匯款至其指定之中
    華商業銀行南投分行第00000000000000號「姚雨利」帳戶（己○○於九十一年六月間向一名不詳姓名之「王小姐」以每張金融卡新台幣（下同）
    四千元購得），就要將其竊得之車輛解體使車主無法取回失竊之車輛」等詞，連
    續恐嚇車主歐庭股份有限公司之人員庚○○、癸○○、丙○○（陳素美之夫）、
    戊○○（張賢助之妻）、壬○○、袁宜文、辛○○等人，致渠等心生畏懼，分別
    將六千元、一萬元、一萬元、六千元、一萬元、二千元、三千元匯入上開帳戶內
    。己○○、甲○○二人得款朋分後，始以電話通知贓車停放處所，而由各該汽車
    之車主自行前往取回（詳如犯罪事實一覽表）。
二、己○○與甲○○二人復共同承繼上開恐嚇取財之概括犯意，於九十一年六月六日
    ，假裝前往臺中市警察局之違規汽車拖吊場找尋車輛，覓得車號ＰＸ—九八七八
    號（登記車主為「金原行」）及ＭＱ—三六八七號（車主為子○○）汽車上留有
    電話號碼，乃於當日先後以電話連絡各該車輛之使用人乙○○、子○○，佯稱渠
    等之汽車已遭其竊得，若不匯款至其指定之中華商業銀行南投分行第00000
    000000000號「姚雨利」帳戶，就要將之解體等詞，連續恐嚇乙○○、
    子○○，致渠等心生畏懼，分別各將五千元匯入上開帳戶內。己○○、甲○○二
    人得款朋分後，始以電話通知各該車輛所在處所，由各該汽車之車主自行前往取
    回。嗣於同年九月四日，其二人又重施故技，以電話向被拖吊之車號ＯＧ—七八
    七三號小客車（登記車主為丁○○之妻張麗敏）使用人丁○○佯稱該部小客車已
    遭其竊得，若不匯款一萬元至其指定之交通銀行台中分行第000000000
    000號「黃獻忠」帳戶（己○○於九十一年六月間向一名不詳姓名之「王小姐
    」以四千元購得），就要將之解體等詞，加以恐嚇取財，經丁○○報警循線查獲
    ，起獲己○○所有供恐嚇取財使用之上開二帳戶之金融卡各一枚扣案，始未得逞
    ，並循上開中華商業銀行「姚雨利」帳戶之匯款紀錄，查得歐庭股份有限公司、
    乙○○、子○○、癸○○、丙○○、戊○○、壬○○、袁宜文、辛○○等人亦遭
    受恐嚇取財等情事。
三、案經台中市警察局第一分局移送臺灣臺中地方法院檢察署檢察官偵查起訴。
    理  由
一、訊據被告己○○就右揭犯罪事實，於警訊、偵查及案件移審於本院時之初訊中皆
    坦承不諱，核與被害人乙○○、子○○、癸○○、丙○○、戊○○、壬○○、袁
    宜文、辛○○、丁○○等人於警訊中證述之情節相符，並有車籍作業系統—查詢
    認可資料五張、車輛竊盜、車牌失竊資料個別查詢報表—查詢車輛認可資料七張
    、中華商業銀行南投分行第00000000000000號「姚雨利」存款明
    細分戶帳一份、客戶歷史檔交易明細查詢一份、匯款單影本四張及贓物認領保管
    收據一張、被告己○○竊車後擺放汽車之地點相片三張在卷可稽，另有中華商業
    銀行南投分行第00000000000000號「姚雨利」帳戶及交通銀行台
    中分行第000000000000號「黃獻忠」帳戶之金融卡各一枚扣案佐證
    。被告嗣後於本院歷次審理時雖翻異供稱：係獨自犯下如附表二所示之犯行，至
    如附表一所示之犯行乃因誤信偵辦員警稱犯一件也是犯罪，十件也是犯罪，如果
    通通承認，可以及早交保返家之詞，才會供稱係與甲○○共同犯案；而右揭中華
    商銀「姚雨利」及交通銀行「黃獻忠」之金融卡則係甲○○在農曆七月半時到伊
    家中去吃拜拜所留下的，伊有叫甲○○來拿，但是甲○○都沒有來拿，該中華商
    銀之金融卡內於九十一年六、七月間之存提紀錄均非伊犯案而得云云。惟查：
  (一)被告己○○就本案於九十一年九月四日遭查獲後，於警局初訊中供稱：「（問：
    你還有無以同樣方法恐嚇那些被害人？）目前我只記得七件，其他件數太多，時
    間、地點我已記不起來」（中檢偵卷第一０頁背面）；十月二十五日於看守所借
    訊時就員警清查出如本件附表一、二所示之歷次犯案情節供稱：均由其與在逃嫌
    犯甲○○共同竊取被害人車輛並恐嚇被害人匯款等語，且就各該次犯行之被害人
    、被害時間、恐嚇金額等詳情訊一一陳述（一分局借訊卷第一至三頁）；十一月
    七日警訊中並供稱：「（問：你一共與甲○○涉嫌幾件汽車竊盜、恐嚇取財？）
    我們一共作了十幾件，貴分局清查出十件案件都是我們所為沒錯，案件都經警方
    向我查證核對過。」（中檢偵卷第六六頁）等語；復在偵訊中坦承：「（問：竊
    車勒贖部分有幾次？）約有十次。」（中檢偵卷第四一頁背面）、「（提示犯罪
    事實一覽表問：這些都是你犯的？）是，都是由我開一部黑色福特小客車載甲○○，由甲○○下車行竊得手後，我駕車跟在他後面離開，再找地方停車，由車上
    找尋被害人的電話號碼，由我和甲○○打電話通知被害人車子在我們手上，騙被
    害人說如果不把錢匯到指定帳戶，要把車子燒掉‧‧‧‧‧‧，錢都是甲○○去
    領的取的，因為他負責偷車所以他分六成，我分四成。」及「（問：有些被害人
    的車是被拖吊的，你們如何得知？）我和甲○○一起去拖吊場假裝找車子，看到
    有些電話號碼，就打電話給被害人，問他是否知道你車子不見了，對方如答知道
    就立即掛電話，若說不知道，就騙他車子在我們這裡」等語。被告己○○就其確
    實犯有如附表一、二所示之犯行，既已與承辦員警及檢察官一一核對過，並於歷
    次訊問筆錄上簽名表示無誤，以被告己○○並無異於常人之智識程度以觀，實無
    由就非其所為之案件一一坦承之理；況被告己○○於九十一年十一月七日遭臺中
    市警察局第一分局員警借訊後，經檢察官複訊時稱：「（問：今天是不是司法警
    察帶你外出查證？）是。在臺中市區。」、「（問：警察有沒有對你施強暴、脅
    迫或其他非法方法？）沒有。」、「警訊筆錄有沒有按照你的陳述記載？（提示
    筆錄）有。我有看筆錄，都有按照我的陳述記載。」（中檢偵卷第七五頁），實
    難認被告己○○於警訊中有何遭受員警脅迫、利誘而為非具任意性之自白。況經
    本院一一傳訊承辦偵查員警鍾忠興、姚宏達、黃明輝、孟昭正等人到庭結證均稱
    ：未曾告知被告犯一件也是犯罪，十件也是犯罪，全部都承認可以早點交保回家
    等語；縱偵查員警曾為如此之告知，然以被告智力並無異常耗弱之問題等情狀以
    觀，實無承認較坦承犯案部分（如附表二所示之犯行）多出四倍以上之犯行（附
    表一載明有八件犯行）之可能。再者，被告己○○就作案用之提款卡二張之來源
    ，於警訊中即供稱：「是我看報紙向一名自稱王小姐購買每張卡新台幣四千元，
    共購買二張卡。」，偵訊及移審本院之初訊中亦供稱：「是看報紙向一位王小姐
    以四千元購得」等語，其於偵審之初就犯罪手段、犯罪情節之陳述，實有極為詳
    盡而無矛盾之陳述。
  (二)此外，如附表一及附表二之被害人遭指定匯款帳戶之金融卡二張（即中華商銀「
    姚雨利」及交通銀行「黃獻忠」）於被告己○○遭查獲時，均係由被告持有保管
    中等情，為被告己○○所坦承在卷，其雖於本院審理時辯稱：那是甲○○於九十
    一年農曆七月半到伊家中吃拜拜所留下來的，當時提款卡邊有小紙條寫上密碼云
    云。惟若該等提款卡乃甲○○自行犯案之工具，豈有將款項提領殆盡之後，不將
    之丟棄毀滅以免東窗事發，而逕於至被告己○○家中吃拜拜後留下，且經被告己○○再三通知仍不前往領取之理；遑論有將提款卡之密碼一併在一起之後，即隨
    意留置於被告己○○家中，被告己○○此部分所辯，實與常情迥異而不足為採。
  (三)被告雖復辯稱：其於九十一年九月四日之前，均於房屋仲介公司內任職，不可能
    犯案，並要求調查其是否確實有在房屋仲介公司任職之事。惟本院認房屋仲介業
    者之業務性質具有四處拜訪客戶、偕同客戶至各處看屋之特性而異於一般需在上
    班期間內於辦公室固定辦公之工作，此實無從作為被告就九十一年九月四日前之
    犯行有何不在場之證據，故本院認並無調查之必要，附此敘明。
  (四)被告己○○曾於本院審理時供稱：竊車之鑰匙乃共犯甲○○以六角扳手磨製而成
    云云，經本院再次訊問被告己○○後稱：其當時之意思乃是說，該鑰匙係甲○○
    以六角扳手將鋸齒狀部分予以磨尖後供竊取車輛所用。經查，扣案之鑰匙僅係一
    般之汽機車鑰時形狀，與六角扳手外觀相去甚遠，有相片一紙在卷可資佐憑，顯
    見被告己○○其後所稱之係以扳手磨尖一般鑰匙等語較可採信，而此尚非該當於
    一般概念上之可資傷害人之生命或身體之兇器，應可認定。
  (五)又被告己○○雖辯稱：當時警訊、偵查中所坦承之犯案時間最早乃是九十一年七
    月間，核與如附表一編號１至７所示之時間有所出入云云。惟被告就各該等犯案
    細節業已詳述如前，而時間往往因記憶等因素而所有出入，故此部分所辯尚難採
    信。
  (六)綜上所述，本件被告己○○於警訊、偵訊及本院初訊中所為之自白並無不具備任
    意性之情狀，其既已就犯案情節詳為供述，事後所為翻異之詞，實礙難採信，綜
    合本件被害人匯款帳戶之金融卡適由被告持有管理中，且被告亦坦承知悉該金融
    卡之密碼而可供提領恐嚇取財之款項，本件犯行乃事證明確，堪以認定而應予依
    法論科。
  (七)末查：1.被告己○○雖分別於偵查初訊時坦承到拖吊保管場查看車內所留電話並
    以電話向車主恐嚇取財之次數有四次；復於本院九十一年十一月二十日初訊時供
    承除如附表二編號２所示之犯行外，共有三次云云；惟本件除附表一編號２、３
    及附表二編號２所示之三次犯行以外，並無其他事證足資認定被告己○○尚有其
    他對遭拖吊之自小客（貨）車車主恐嚇取財之犯行，此部分應屬被告己○○之單
    一自白，尚難據此認定其有其餘恐嚇取財之犯行；2.本件被告己○○於九十一年
    十月二十五日經臺中市警察局第一分局借訊時，該次筆錄中所載之被害人陳秀霞
    即本件附表二編號１之辛○○之妻、被害人海洋企業即本件附表一編號４之癸○○、被害人陳富美即被害人壬○○之妻，當次筆錄就此三筆漏未載明其關連性；
    另被害人周旭昇、賴柏樑、廖敏華等人則因匯款資料不足而無法聯絡上等情，業
    據證人即本件偵查員警姚宏達於本院審理時到庭結證說明屬實，而此亦為被告己○○所否認犯案，亦查無其他事證足以憑判與本件犯罪事實之關連性，是本院就
    此亦無法逕為認定，併此敘明。
二、核被告所為，係犯刑法第三百二十條第一項之竊盜罪及同法第三百四十六條第一
    項、第三項之恐嚇取財既遂、未遂等罪。被告己○○與甲○○之間就前開犯行，
    有犯意聯絡及行為分擔，應論以共同正犯。又被告己○○多次竊盜及恐嚇取財既
    遂、未遂行為，均時間緊接，犯罪構成要件相同，顯係基於概括犯意反覆為之，
    均應依連續犯之規定以一竊盜及恐嚇取財罪論，並均加重其刑。而被告己○○所
    犯上開二罪間，有方法結果之牽連犯關係，應從一較重之恐嚇取財罪論斷。爰審
    酌被告年輕力壯，竟不思努力工作、自食其力，而圖以竊車、恐嚇取財之方式不
    勞而獲，且犯罪後雖曾一度坦承犯行，惟事後不斷翻異前詞，未見有何悔意，以
    及本件被害人多達十人，各人遭恐嚇而交付之金額少則數千元，多則一萬元等一
    切情狀，量處如主文所示之刑，以資懲儆。末查，扣案之中華商業銀行南投分行
    第00000000000000號「姚雨利」帳戶金融卡一張、交通銀行臺中
    分行第000000000000號「黃獻忠」帳戶金融卡一張及被告己○○與
    共犯甲○○用以竊取自小客（或）車之自製鑰匙一支，為被告及共犯甲○○所有
    供犯罪所用之物，已如前述，應依刑法第三十八條第一項第二款之規定予以沒收
    。
三、其餘扣案之華南銀行金融卡（卡號000000000000）、亞太商業銀行
    提款卡（卡號0000000000000）、玉山銀行提款卡（卡號0000
    000000000）、三信商業銀行提款卡（卡號0000000000）各
    一張，均為被告己○○自己所有；郵政儲金提款卡二張（卡號各為000000
    00000000、00000000000000）分別為案外人劉耀文、所
    有及玉山銀行存摺（帳號0000000000000）一本乃案外人劉東原、
    廖華山所有等節，有各該行庫之函覆各一份在卷可稽，經查各該帳戶內於本件被
    告己○○與共犯甲○○共同犯案期間（即九十一年六月至九月間）之交易紀錄，
    並未有何交易特殊違常之情形，亦無相關證據足資證明係與被告己○○所犯本案
    有關，自不應予以沒收，附此敘明。
據上論斷，應依刑事訴訟法第二百九十九條第一項前段，刑法第二十八條、第五十六
條、第三百四十六條第一項、第三百二十條第一項、第五十五條、第三十八條第一項
第二款，罰金罰鍰提高標準條例第一條前段、第二條，判決如主文。
中      華    民      國      九十二      年      三      月  十四    日
                            臺灣臺中地方法院刑事第七庭
                                        法  官 林學晴
右正本證明與原本無異。
如不服本判決，應於判決送達後十日內向本院提出上訴狀，上訴於臺灣高等法院臺中
分院( 須附繕本 )。
                                        書記官
中      華      民      國      九十二      年      三      月  十四    日
附件
註1.以下所指Ａ帳戶—中華商業銀行南投分行（姚雨利）
註2.以下所指Ｂ帳戶—交通銀行臺中分行（黃獻忠）
～FO
附表一
┌──┬────────┬────────┬─────┬─────────
│編號│發生時間（民國）│發生地點        │被害人    │犯罪方式
│    │                │                │          │
├──┼────────┼────────┼─────┼─────────
│ １ │九十一年六月二日│臺中市西屯區市政│黃錦明    │己○○、甲○○二人
│    │二十二時許      │北七路與惠中路口│          │被害人黃錦明所駕駛
│    │                │                │          │庭公司所有之車輛。
│    │                │                │          │話向黃錦明恐嚇取財
│    │                │                │          │定將款項匯入Ａ帳戶
├──┼────────┼────────┼─────┼─────────
│ ２ │九十一年六月五日│臺中市○區○○路│乙○○    │己○○、甲○○二人
│    │二十二時許      │六號            │          │竊取乙○○車輛之名
│    │                │                │          │以電話向乙○○表示
│    │                │                │          │錢要將其車輛解體而
│    │                │                │          │取財，指定將款項匯
│    │                │                │          │帳戶。
├──┼────────┼────────┼─────┼─────────
│ ３ │九十一年六月五日│臺中市西區三民西│子○○    │己○○、甲○○二人
│    │二十三時許      │路與樂群街口    │          │竊取子○○車輛之名
│    │                │                │          │以電話向子○○表示
│    │                │                │          │錢要將其車輛解體而
│    │                │                │          │取財，指定將款項匯
│    │                │                │          │帳戶。
├──┼────────┼────────┼─────┼─────────
│ ４ │九十一年六月十九│臺中市北屯區山西│癸○○    │己○○、甲○○二人
│    │日八時許        │路與安順北一街口│          │癸○○之自小客車，
│    │                │                │          │話向癸○○表示如不
│    │                │                │          │將解體車輛，指定將
│    │                │                │          │匯入Ａ帳戶。
├──┼────────┼────────┼─────┼─────────
│ ５ │九十一年六月十九│臺中縣大雅鄉橫山│丙○○    │己○○、甲○○二人
│    │日七時許        │村中山路五五號  │          │丙○○駕駛之自小客
│    │                │                │          │，以電話向丙○○要
│    │                │                │          │款，否則無法取回車
│    │                │                │          │方式恐嚇取財，指定
│    │                │                │          │項匯入Ａ帳戶。
├──┼────────┼────────┼─────┼─────────
│ ６ │九十一年六月十九│臺中市西屯區太原│戊○○    │己○○、甲○○二人
│    │日十一時許      │路（大弘公園前）│          │張賢助（戊○○之夫
│    │                │                │          │駛之自小客車，以電
│  │                │                │          │戊○○以言詞恐嚇若
│    │                │                │          │錢，將找不回車子之
│    │                │                │          │恐嚇取財，指定將款
│    │                │                │          │入Ａ帳戶。
├──┼────────┼────────┼─────┼─────────
│ ７ │九十一年六月二十│臺中市○○路○段│壬○○    │己○○、甲○○竊取
│    │六日二十一時許  │附近            │          │照駕駛之自小客貨車
│    │                │                │          │電話恐嚇壬○○若不
│    │                │                │          │要將車輛解體之方式
│    │                │                │          │取財，指定將款項匯
│    │                │                │          │帳戶。
├──┼────────┼────────┼─────┼─────────
│ ８ │九十一年七月五日│臺中市西屯區福安│袁宜文    │己○○、甲○○竊取
│    │八時許          │五街十五號前  │          │文之自小客貨車，以
│    │                │                │          │恐嚇袁宜文若不匯款
│    │                │                │          │將車輛解體之方式恐
│    │                │                │          │財，指定將款項匯入
│    │                │                │          │戶。
└──┴────────┴────────┴─────┴─────────
～FO
附表二
┌──┬────────┬────────┬─────┬─────────
│編號│發生時間（民國）│發生地點        │被害人    │犯罪方式
│    │                │                │          │
├──┼────────┼────────┼─────┼─────────
│ １ │九十一年九月二日│臺中市西屯區河南│辛○○    │己○○、甲○○竊取
│    │二十二時        │路二段四九八號前│          │壽駕駛之自小貨車，
│    │                │                │          │話向辛○○恐嚇若不
│    │                │                │          │即把車輛燒毀之方式
│    │                │                │          │取財，指定將款項匯
│    │                │                │          │帳戶。
├──┼────────┼────────┼─────┼─────────
│ ２ │九十一年九月四日│臺中市西區華美西│丁○○    │己○○、甲○○佯稱
│    │八時三十分許    │街與長春路口    │          │取丁○○所駕駛之自
│    │                │                │          │車，以電話向丁○○
│    │                │                │          │取財，指定將款項匯
│    │                │                │          │帳戶；惟經丁○○報
│    │                │                │          │未能得逞。
└──┴────────┴────────┴─────┴─────────
附錄論罪科刑法條
中華民國刑法第三百二十條
 (普通竊盜罪、竊佔罪)
意圖為自己或第三人不法之所有，而竊取他人之動產者，為竊盜罪，處五
年以下有期徒刑、拘役或五百元以下罰金。
意圖為自己或第三人不法之利益，而竊佔他人之不動產者，依前項之規定
處斷。
前二項之未遂犯罰之。
中華民國刑法第三百四十六條
 (單純恐嚇罪)
意圖為自己或第三人不法之所有，以恐嚇使人將本人或第三人之物交付者
，處六月以上五年以下有期徒刑，得併科一千元以下罰金。
以前項方法得財產上不法之利益，或使第三人得之者，亦同。
前二項之未遂犯罰之。


司法院資訊處製作；財團法人民間司法改革基金會備份。
